【裁判字號】    99,上易,1282
【裁判日期】    990715
【裁判案由】    恐嚇等
【裁判全文】
臺灣高等法院刑事判決                99年度上易字第1282號
上  訴  人
即  被  告  甲○○
            乙○○
上列上訴人因恐嚇等案件，不服臺灣臺北地方法院99年度易字第
109號，中華民國99年4月20日、21日第一審判決（起訴案號：臺
灣臺北地方法院檢察署98年度偵字第28743 號），提起上訴，本
院判決如下：
    主  文
上訴駁回。
    事  實
一、甲○○（綽號「文和」）前於民國（下同）92年間，業因連
    續恐嚇取財案件，經臺灣士林地方法院以93 年度訴字第181
    號判決有期徒刑5 年10月，經本院駁回上訴而確定，其於97
    年1月31日因縮短刑期（指揮書執畢日期98年4月26日）假釋
    出獄，所餘刑期交付保護管束，甫於98年4 月26日因保護管
    束期滿，未經撤銷假釋，而以已執行完畢論。乙○○則前於
    84年間，因恐嚇取財等案件，經臺灣板橋地方法院於85年1
    月16日以84年度訴字第2008號判決有期徒刑2年6月嗣並確定
    ，其於85年1 月16日刑期起算入監執行，於86年5月7日縮短
    刑期假釋出監，所餘刑期付保護管束。另於假釋期間；因再
    犯恐嚇取財案件，經臺灣基隆地方法院於86年12月26日，以
    86年度訴字第577號判決有期徒刑4年，復經本院於87年5 月
    7 日以87年度上易字第1542號判決上訴駁回確定，另撤銷其
    前開假釋，應執行殘刑8月3日，兩者接續執行，於87年5 月
    7日刑期起算入監執行，於89年3月16日縮短刑期假釋出監，
    所餘刑期付保護管束。復於假釋期間，又因恐嚇取財案件，
    經臺灣桃園地方法院於91年10月11日以89年度訴字第1073號
    判決有期徒刑1年，刑後強制工作2年確定（嗣經最高法院以
    95年度臺非字第9 號判處有期徒刑8月，刑後強制工作2年確
    定），前揭假釋處分復經撤銷，應執行殘刑2年1月29日。又
    於89年間，另因詐欺案件，經臺灣高等法院臺南分院於91年
    8 月29日以90年度上易字第1799號判決有期徒刑2年6月；於
    90年間，又因竊盜案件，經臺灣臺中地方法院於91年7月8日
    以90年度易字第3638號判決有期徒刑1 年，經上訴本院臺中
    分院後，因撤回上訴而確定；於91年間，因恐嚇取財案件，
    經本院臺中分院於92年9月24日以92年度上易字第350號判決
    有期徒刑3 年確定；於92年間，因誣告案件，經本院臺南分
    院於93年1月30日以92年度上訴字第1275號判決有期徒刑6月
    嗣並確定，經同法院於96年11月14日以96年度聲減字第886
    號裁定減刑及定應執行有期徒刑5年10月，刑後強制工作2年
    確定，連同前揭經撤銷假釋之殘刑2年1月29日接續執行，91
    年5月17日刑期起算入監執行，於98年4月22日縮刑假釋出監
    ，所餘刑期付保護管束，並於98年10月1 日保護管束期滿。
    兩人均為有犯罪習慣之人。
二、詎甲○○（構成累犯）、乙○○（行為時尚在假釋期間，不
    構成累犯）竟仍不知悔改，與真實姓名、年籍均不詳，綽號
    「阿德」之成年男子（下簡稱不詳成年人）共同基於意圖為
    自己不法所有之犯意聯絡，於98年8月16日下午1時30分許，
    在臺北市○○區○○街之永康公園處，當街覓得丙○○，見
    其形單影隻，明知丙○○未曾有車禍肇事之情事，卻推由甲○○先佯稱其等所任職公司之會計小姐當日上午發生車禍，
    而肇事者盜轉該會計小姐帳戶內款項逃逸無蹤，且該肇事者
    之衣著與丙○○極為相似為由，要求丙○○供該會計小姐指
    認，並向丙○○恐嚇稱：若有不從，會被永康街上之很多小
    弟毆打丙○○云云，致丙○○心生畏懼，遂與甲○○、乙○○及不詳之成年人前往雪片故鄉茶飲店2 樓（址設臺北市○○區○○街5之5號）、歐田烘培坊（址設臺北市○○區○○
    街14巷2號）及回留茶飲店（址設臺北市○○區○○街31巷9
    號）等處，待該會計小姐前來指認，嗣甲○○、乙○○及該
    不詳成年人則要求丙○○必須提供提款卡及密碼供查證有無
    相關匯款紀錄，且藉口係為辨明丙○○是否即為肇事、盜轉
    款項之人云云，復接續恐嚇丙○○稱：若有不從，將要帶丙○○回公司，會有很多兄弟審問、修理丙○○云云，致使丙○○心生畏懼，不得已只好交付彰化銀行帳號：0000000000
    0000帳戶之提款卡予甲○○，甲○○接續恐嚇丙○○稱：如
    不配合，外面小弟會進來毆打丙○○云云，致丙○○心生畏
    懼，不得已進而將前揭帳戶提款卡之密碼告知甲○○，甲○○遂將提款卡交付、密碼告知乙○○，並推由乙○○於同日
    下午2 時55分許，持提款卡前往址設臺北市○○區○○街43
    號之便利商店內，利用店內設置之自動付款設備提款機，將
    丙○○被迫提供之提款卡，輸入密碼後，接續5 次，以每次
    提領新臺幣（下同）2 萬元方式，提領丙○○前揭帳戶內之
    存款共10萬元，而共同恐嚇取財及以不正方法由自動付款設
    備取得丙○○10萬元存款得逞後，始將提款卡交還丙○○，
    嗣乙○○、甲○○及不詳成年人自行離去，並朋分10萬元贓
    款，俟經丙○○報警處理，經警方循線查獲上情。
三、案經丙○○訴由臺北市政府警察局大安分局報告臺灣臺北地
    方法院檢察署檢察官偵起訴。又原審於準備程序進行中，被
    告甲○○就被訴事實為有罪之陳述，經告知簡式審判程序之
    旨，並聽取公訴人、被告之意見後，由原審裁定被告甲○○
    部分由受命法官獨任進行簡式審判程序。
    理  由
一、證據能力
  (一)按被告以外之人於偵查中向檢察官所為之陳述，除顯有不可
    信之情況者外，得為證據，刑事訴訟法第159條之1 第2項定
    有明文。本件被告乙○○雖於本院審理時爭執被害人丙○○
    於審判外之陳述，認無證據能力云云。然查，被害人丙○○
    於偵查中向檢察官所為之陳述，業經依法具結，且被告乙○○並未主張被害人丙○○有任何違反其意願而陳述之情，亦
    未具體指出有何顯不可信情形，揆諸前揭法文意旨，自有證
    據能力。再者，被害人丙○○於偵查中所為陳述，已於法院
    審理時俱提示予被告乙○○表示意見，且於本院審理時復傳
    訊被害人丙○○到庭，賦予被告乙○○詰問之機會，是被害
    人丙○○於偵查中所為之陳述，屬已合法調查，自得為本件
    判決之證據。
  (二)本件資以認定被告甲○○、乙○○犯罪事實之其他非供述證
    據（按陳報單、報案三聯單、受理各類案件紀錄表、超商、
    提款機監視器翻拍畫面、存摺封面及交易明細表等），檢察
    官、被告2 人於法院調查證據時均未爭執其證據能力，且迄
    本院言詞辯論終結前亦未聲明異議，本院審酌該等非供述證
    據作成之情況，認為適當，且亦無其他違背法定程序之情形
    ，依刑事訴訟法第159條之5規定，自有證據能力。
二、訊據上訴人即被告甲○○對於上揭犯罪事實均坦承不諱；上
    訴人即被告乙○○則固坦承其曾與甲○○及不詳成年人於98
    年8 月16日在永康公園，向被害人丙○○以公司會計小姐當
    日發生車禍，肇事者盜轉該會計小姐帳戶內款項逃逸，而被
    害人與該肇事者衣著相似為由，要求被害人留下以供指認；
    而被害人確於同日將其前揭彰化銀行帳戶之提款卡交甲○○
    ，復告知提款卡密碼後，而由被告乙○○於同日下午2 時55
    分許，持被害人之提款卡至設置在臺北市○○街43號便利商
    店內提款機，輸入密碼而提領共10萬元現金等情，惟矢口否
    認有何恐嚇取財及以不正方法由自動付款設備取得他人之物
    犯行，於本院審理時辯稱：伊沒有恐嚇丙○○，是「阿德」
    叫伊一起去討債，後來碰到甲○○，伊有問「阿德」他們說
    伊剛關出來，不要害伊，他們說只是車禍的事情，要問對方
    是否要處理，伊跟丙○○講沒二、三句話，伊只有跟丙○○
    說如果發生車禍要好好跟人家處理，伊提款後就將丙○○的
    提款卡給「阿德」或甲○○還給丙○○云云。
三、經查：
  (一)上開犯罪事實，業據被告甲○○於法院審理時均坦承不諱，
    核與被害人丙○○於偵、審中證述之情節相符，並有陳報單
    、報案三聯單、受理各類案件紀錄表各1 紙，超商、提款機
    監視器翻拍畫面共16頁、存摺封面及交易明細表共3 頁（見
    偵查卷第18至27頁、第29至37頁、第118至120頁）在卷可稽
    ，足認被告甲○○上開自白，應與事實相符，堪予採信。
  (二)被告乙○○固坦承參與前開犯罪經過，惟一再以其認知係為
    討債，據以否認其有詐欺取財、及以不正方法由自動付款設
    備取得他人之物之犯意及犯行。惟此與前開被告甲○○於本
    院審理時以證人身分、及被害人丙○○於偵、審中一致供、
    證述不符，已非可信。而被害人丙○○於本院審理時復到庭
    明確指證被告乙○○在此期間確有出言恐嚇伊等情，再衡情
    本件車禍肇逃者既係當日上午離去，被告等人卻於當日下午
    至永康公園等公共場所尋覓，本屬異常。況實際找尋特定人
    物，與欲隨機栽贓不特定弱勢之人，而行恐嚇取財，兩者在
    行動上應有明顯差異，被告乙○○全程參與又豈有不知之理
    ？另當事人有無實際車禍肇事，在與他人協調賠償事宜時，
    兩者應對上亦應有所差距，如要求相關證明資料、願否與對
    造當事人對質、或是否交由檢調或司法機關釐清等，而本件
    被害人丙○○既無車禍肇事之事實，且當場堅決否認，復已
    同意與被告等人所稱被害女子對質指認，則在被告等人無法
    實際提出該被害女子與之對質時，又豈會在別無其他不法壓
    迫下，逕任意交付其提款卡、密碼供他人使用（按提款卡根
    本無法用以調閱當次交易以外之提、匯款紀錄），益證被害
    人丙○○迭次指證被告等人一再出言恫嚇取財之情屬實。是
    被告上開辯稱：伊不知詳情，以為僅係討債、幫忙取款云云
    ，顯係事後卸責之詞，委不足採。
  (三)又被告乙○○前已與被告甲○○有類似之恐嚇取財等犯行，
    有卷存之本院臺中分院92年度上易字第350 號、最高法院95
    年度臺非字第9 號判決書（下簡稱前案）可稽，且觀之前案
    之犯罪方式，與本件被害人丙○○指（證）述之經過情節如
    出一轍，均係由被告乙○○、甲○○等人向善良可欺、單獨
    一人之被害人，以假藉車禍事故肇事者與被害人特徵相符為
    由，復以：有小弟或其他人會揍人云云為恐嚇手段，要求被
    害人提交財物或提款卡、密碼供其等逕為領款，隨即揚長而
    去，被告乙○○既然已經歷前案偵查、審理及判決、執行，
    焉有對自己前案恐嚇取財及以不正方法由自動付款設備取得
    他人之物等犯行不知情之理？縱事先未能確切知悉，一旦被
    告甲○○與之一同對被害人實施既有且慣行之犯罪模式時，
    被告乙○○對其等係在從事與前案類似手法之同類型犯罪，
    且該等行為業經判決有罪並執行在案，顯屬法紀不許之犯罪
    ，自應心知肚明。衡諸被告乙○○於原審行準備程序及審理
    中亦自承：我怕跟甲○○他們搞在一起，我都盡量不跟他們
    坐在一起，距離他們遠一點，否則怎麼死的都不知道，我問
    他們是不是做案，他們說不是，說真的係去要債，如果是做
    案，我怎麼分那麼少錢等語（見原審卷99年3 月18日準備程
    序筆錄、99年3 月30日審判筆錄），堪認被告乙○○主觀上
    顯然知悉其與甲○○向被害人所為之事，不過係其等重操舊
    業，再度進行過去已經歷之犯罪模式而已。
  (四)綜上所述，被告乙○○前開所辯，應係飾卸之詞，不足採信
    。本案事證已臻明確，被告2 人犯行，均堪以認定，應依法
    論科。
四、論罪
  (一)核被告甲○○、乙○○所為，均係犯刑法第346條第1項之恐
    嚇取財及同法第339條之2第1 項之以不正方法由自動付款設
    備取得他人之物罪。
  (二)按共同正犯間，非僅就其自己實施之行為負其責任，並在犯
    意聯絡之範圍內，對於他共同正犯所實施之行為，亦應共同
    負責；共同實施犯罪行為之人，在合同意思範圍以內，各自
    分擔犯罪行為之一部，相互利用他人之行為，以達其犯罪之
    目的者，即應對於全部所發生之結果，共同負責；即共同正
    犯，只須具有犯意聯絡及行為分擔，而不問犯罪動機起於何
    人，亦不必每一階段犯行，均經參與，倘具有相互利用其行
    為之合同意思所為，仍應負共同正犯之責（最高法院32年上
    字第1905號、28年上字第3110號、34年上字第862 號判例要
    旨、93年度臺上字第1033號判決意旨參照）。被告甲○○、
    乙○○、與不詳成年人間，就上揭犯行，均有犯意聯絡及行
    為分擔，為共同正犯。
  (三)按數行為於同時同地或密切接近之時地實施，侵害同一之法
    益，各行為之獨立性極為薄弱，依一般社會健全觀念，在時
    間差距上，難以強行分開，在刑法評價上，以視為數個舉動
    之接續施行，合為包括之一行為予以評價，較為合理，則屬
    接續犯，而為包括之一罪。被告等3 人出於單一之犯意，於
    密切接近之時、地，數度以言語恐嚇被害人，致被害人心生
    畏懼，始交付提款卡、告知密碼；又持提款卡於同一地點，
    於密切接近之時間，接連5 次以不正方法，由自動付款設備
    取得存在被害人前揭帳戶內之10萬元，揆諸前揭說明，在刑
    法評價上，均應視為數個舉動之接續施行，合為包括之一行
    為，俱為接續犯。又被告等3 人恐嚇取得被害人提款卡之目
    的，係為領取被害人帳戶內所存放之款項，並非為取得提款
    卡本身，此由被告等3 人領款後，即將提款卡交還被害人即
    可得知，其等利用自動提款機取款時，恐嚇取財之犯意未曾
    中斷，行為亦屬持續，顯係基於同一犯罪計劃、同一犯罪決
    意，且有局部行為重疊，為想像競合犯，均應從一重之刑法
    第346條第1項之恐嚇取財罪論斷。
  (四)按刑法第339條之2第1 項之以不正方法由自動付款設備取得
    他人之物罪，其所謂「不正方法」，係泛指一切不正當之方
    法而言，並不以施用詐術為限，例如以強暴、脅迫、詐欺、
    竊盜或侵占等方式取得他人之提款卡及密碼，再冒充本人由
    自動提款設備取得他人之物，或以偽造他人之提款卡由自動
    付款設備取得他人之物等等，均屬之（最高法院94年度臺上
    字第4023號判決意旨、臺灣高等法院暨所屬法院94年法律座
    談會刑事類提案意見可供參酌）。本件被害人係遭被告等3
    人恐嚇，迫不得已始提供提款卡、密碼，核屬以不正方法由
    自動付款設備取得他人之物至明。檢察官起訴書論罪法條雖
    漏論被告涉犯刑法第339條之2第1 項之罪，然起訴書犯罪事
    實中，業已記載此部分之犯罪事實，自屬已起訴，且此部分
    與被訴之恐嚇取財犯行，有想像競合之裁判上一罪關係，而
    經原審及本院當庭諭知該觸犯法條，無礙被告防禦權之行使
    ，自應併予審究，併此說明。
  (五)被告甲○○有如犯罪事實欄(一)所示之犯罪科刑及執行情形，
    有本院被告前案紀錄表1 份在卷可參，其受有期徒刑之執行
    完畢，5 年以內再故意犯本件有期徒刑以上之罪，為累犯，
    應依刑法第47條第1 項之規定加重其刑。
五、原審以被告2 人犯罪事證均已明確，分別適用刑法第28條、
    第346條第1項、第339條之2第1項、第55條、第47條第1項，
    刑法施行法第1條之1第1項、第2項等規定，並審酌被告2 人
    分別有如犯罪事實欄(一)所載之前科紀錄（按被告乙○○部分
    ，尚不構成累犯），其素行均屬不佳，此有本院被告前案紀
    錄表各1 份在卷可考，其等因屢犯恐嚇取財案件，經法院判
    刑在案，卻均不知警惕，被告甲○○在甫執行完畢後、被告
    乙○○則尚在假釋付保護管束期間，即再犯同類型之恐嚇取
    財案件，復斟酌其等犯罪之動機、目的係貪圖不法利益，顯
    然對於夥同共犯，伺機尋找形單影隻之被害人，利用言語恐
    嚇，迫使被害人因心生畏怖而提供提款卡、密碼，進而提領
    被害人帳戶內款項此種無本且快速牟取不法利益之犯罪方式
    ，已食髓知味，其犯罪手段卑劣，且其等均對本件犯罪之參
    與程度甚深，而兼衡本件犯罪所得為10萬元，惟對被害人而
    言，光天化日之下在市區竟遭不法對待，身心受創之程度不
    言可喻，其等所為嚴重影響社會治安，本件犯罪所生之危害
    甚鉅。再參酌被告甲○○係通緝到案，然於法院審理時均坦
    承本件犯行，且如實供出與乙○○等人之犯案經過，態度良
    好；被告乙○○於法院審理時，時而認罪，時而否認犯行，
    供詞反覆，甚且一再以：奇怪一直拗我、檢察官根本沒查，
    就是拗我、為何只因有前科就要認定我有犯案、我若否認，
    等下又說我狡辯云云，其一犯再犯，卻不知反省，反而出言
    不遜，犯後態度甚為惡劣，難認其已對屢犯此類犯行有何悔
    意，以及其等生活狀況、智識程度等一切情狀，分別量處被
    告甲○○、乙○○有期徒刑1 年、1年4月，復說明如理由欄
    六所示被告2 人均應諭知強制工作，經核其認事用法，俱無
    違誤，量刑亦屬妥適，被告甲○○上訴意旨請求從輕量刑、
    不要諭知強制工作，及被告乙○○上訴意旨仍執前詞否認犯
    罪，均為無理由，應予駁回。
六、按保安處分中之強制工作，旨在對嚴重職業性犯罪及欠缺正
    確工作觀念或無正常工作因而習慣犯罪者，強制其從事勞動
    ，學習一技之長及正確之謀生觀念，使其日後重返社會，能
    適應社會生活（最高法院94年臺上字第6611號判決可供參攷
    ）。查被告2 人分別有如犯罪事實欄(一)所載之前科紀錄，有
    本院被告前案紀錄表各1 份在卷可考，且稽以：(1)被告甲○○前於92年7 至10月間，已因多達21起之連續恐嚇取財等案
    件，經法院判刑確定（下簡稱前案），甫於98年4 月26日因
    保護管束期滿未經撤銷，而已以執行完畢論，竟未逾4 月，
    即再為本件犯行，觀其隨即夥同共犯，伺機尋找無辜被害人
    ，進行恐嚇取財之犯罪手法，與前案21起犯罪事實情節甚為
    雷同，足證其前經在監執行及保安處分後，仍不能矯正其以
    恐嚇他人獲取財物之偏差的價值觀，未能記取教訓徹改前非
    ，其於本院審理時雖供承假釋出監後尚有工作之情，但其待
    前案保護管束期滿，旋即再犯本件恐嚇取財等犯行，顯然有
    以類似手法為相同犯罪牟利之習慣，已非僅單純施予刑罰即
    可矯其頑習，治其劣性；(2)被告乙○○尚在假釋付保護管束
    期間，其前於90年2至7月間所犯連續恐嚇取財案件之犯行，
    至今雖已逾8 年，然與本件犯罪手法雷同，有本院臺中分院
    92年度上易字第350 號判決書及臺灣彰化地方法院檢察署91
    年度偵字第7577號起訴書各1 份存卷可稽，堪認被告對利用
    此類型犯罪謀取不法利益，未曾忘情。其前經入監執行及保
    安處分後，仍不能矯正其以恐嚇獲取財物之偏差價值觀，未
    能記取教訓徹改前非，其再犯本件犯行，顯然無視尚在假釋
    期間，等不及保護管束期滿，即生以類似手法為恐嚇取財之
    意，顯見已有犯罪之習慣，自已非僅單純施予刑罰，即可矯
    其頑習，治其劣性。復經衡酌被告2 人所為行為之嚴重性、
    所表現之將來危險性，以及對於被告2 人未來行為之期待性
    ，爰依刑法第90條第1 項規定，均諭知於刑之執行前，令入
    勞動場所強制工作3年，以達教化被告之效，且冀望被告2人
    均能因而養成正確勞動觀念，得以重返社會。
據上論斷，應依刑事訴訟法第368 條，判決如主文。
本案經檢察官沈世箴到庭執行職務。
中    華    民    國    99    年    7     月    15    日
                  刑事第八庭審判長法  官  張傳栗
                                  法  官  劉嶽承
                                  法  官  陳春秋
以上正本證明與原本無異。
不得上訴。
                                  書記官  李家敏
中    華    民    國    99    年    7     月    15    日
附錄：本案論罪科刑法條全文
刑法第346條 （恐嚇取財得利罪）
意圖為自己或第三人不法之所有，以恐嚇使人將本人或第三人之
物交付者，處六月以上五年以下有期徒刑，得併科一千元以下罰
金。
以前項方法得財產上不法之利益，或使第三人得之者，亦同。
前二項之未遂犯罰之。
刑法第339- 2條（違法由自動付款設備取得他人之物之處罰）
意圖為自己或第三人不法之所有，以不正方法由自動付款設備取
得他人之物者，處三年以下有期徒刑、拘役或一萬元以下罰金。
以前項方法得財產上不法之利益或使第三人得之者，亦同。

司法院資訊處製作；財團法人民間司法改革基金會備份。
